【裁判字號】    95,訴,2166
【裁判日期】    950818
【裁判案由】    毒品危害防制條例
【裁判全文】
臺灣臺中地方法院宣示判決筆錄          95年度訴字第2166號
公  訴  人  臺灣臺中地方法院檢察署檢察官
被      告  乙○○
                    （另案於臺灣臺中看守所羈押中）
指定辯護人  本院公設辯護人  甲○○
上列被告因違反毒品危害防制條例案件，經檢察官提起公訴（95
年度毒偵字第2417、2418、2419、3007號）後，聲請依協商程序
判決，本院於中華民國95年8月18日下午4時在本院刑事第9法庭
宣示判決，出席職員如下：
審判長起立朗讀判決主文、犯罪事實要旨、處罰條文及附記事項
，及告以上訴限制、期間並提出上訴狀之法院，且諭知記載其內
容：
一、主  文：
    乙○○連續施用第一級毒品，累犯，處有期徒刑壹年；又施
    用第二級毒品，累犯，處有期徒刑伍月。應執行有期徒刑壹
    年參月。
二、犯罪事實要旨：
    乙○○前於民國八十八年間因施用毒品案件，經法院裁定送
    觀察、勒戒後，認有繼續施用毒品傾向，復經臺灣南投地方
    法院以八十八年度毒聲字第七三四號裁定令入戒治處所施以
    強制戒治，嗣經停止強制戒治付保護管束，已於八十八年十
    二月十七日保護管束期滿，未經撤銷停止強制戒治而強制戒
    治執行完畢，並經臺灣南投地方法院檢察署檢察官以八十九
    年度戒毒偵字第七號為不起訴處分確定；其嗣又於九十二年
    間因施用毒品案件，經臺灣南投地方法院以九十二年度訴字
    第四四四號判處有期徒刑十月確定，入監服刑後，已於九十
    三年十二月二十二日縮刑期滿執行完畢。詎乙○○於前開強
    制戒治執行完畢釋放後五年內，再犯上開施用毒品犯行，經
    法院判刑後，猶不知悛悔警惕，另基於施用第一級毒品之概
    括犯意，自九十四年八月中旬某日起，至九十五年三月六日
    十七時止，在南投縣草屯鎮北投里墓園及該鎮不詳地點田地
    等處，以將第一級毒品海洛因摻水用注射針筒注射之方式，
    連續施用第一級毒品海洛因，平均每三日施用一次；又另基
    於施用第二級毒品之犯意，於九十五年二月十二日，在其當
    時位於南投縣草屯鎮○○路一一七三巷三弄十號住處，以將
    第二級毒品甲基安非他命置於玻璃球吸食器內燒烤吸食煙氣
    之方式，施用第二級毒品甲基安非他命一次。嗣先後於：(一)
    九十四年十二月十九日十三時許，在南投縣草屯鎮○○○○
    道路旁經警查獲，且經警採集其尿液送往詮昕科技股份有限
    公司檢驗結果，亦呈第一級毒品海洛因於人體代謝後之可待
    因、嗎啡陽性反應；(二)九十五年一月三日十一時許，在南投
    縣草屯鎮同德家商附近經警查獲，且經警採集其尿液送往中
    山醫學大學附設醫院藥物濫用檢測中心以ＧＣ／ＭＳ方法檢
    驗結果，呈第一級毒品海洛因於人體代謝後之可待因、嗎啡
    陽性反應；(三)九十五年二月十三日十四時二十五分許，其另
    涉竊盜案件（另經檢察官偵辦）經警通知至彰化縣警察局彰
    化分局（新庄派出所）時，因其為毒品列管人口，經警採集
    其尿液送往詮昕科技股份有限公司檢驗結果，亦呈第一級毒
    品海洛因於人體代謝後之可待因、嗎啡陽性及第二級毒品甲
    基安非他命於人體代謝後之甲基安非他命及安非他命陽性反
    應；(四)九十五年三月六日十七時許，在南投縣草屯鎮北投里
    墓園經警查獲，且經警採集其尿液送往詮昕科技股份有限公
    司檢驗結果，亦呈第一級毒品海洛因於人體代謝後之可待因
    、嗎啡陽性反應，因而查悉上情。
三、處罰條文：毒品危害防制條例第十條第一項、第二項。
四、附記事項：按最高法院九十五年五月九日九十五年度第七次
    刑事庭會議決議要旨：『一、施用第一、二級毒品為犯罪行
    為，毒品危害防制條例第十條定有處罰明文。故施用第一、
    二級毒品者，依前揭規定本應科以刑罰。惟基於刑事政策，
    對合於一定條件之施用者，則依同條例第二十條、第二十三
    條之規定，施以觀察、勒戒及強制戒治之保安處分。二、毒
    品危害防制條例於民國九十二年七月九日修正公布，自九十
    三年一月九日施行，其中第二十條、第二十三條將施用毒品
    之刑事處遇程序，區分為「初犯」及「五年內再犯」、「五
    年後再犯」。依其立法理由之說明：「初犯」，經觀察、勒
    戒或強制戒治後，應為不起訴處分或不付審理之裁定；經觀
    察、勒戒或強制戒治執行完畢釋放後，「五年內再犯」者，
    因其再犯率甚高，原實施之觀察、勒戒及強制戒治既已無法
    收其實效，爰依法追訴或裁定交付審理。至於經觀察、勒戒
    或強制戒治執行完畢釋放後，「五年後再犯」者，前所實施
    之觀察、勒戒或強制戒治已足以遮斷其施用毒品之毒癮，為
    期自新及協助其斷除毒癮，仍適用「初犯」規定，先經觀察
    、勒戒或強制戒治之程序。從而依修正後之規定，僅限於「
    初犯」及「五年後再犯」二種情形，始應先經觀察、勒戒或
    強制戒治程序。倘被告於五年內已再犯，經依法追訴處罰，
    縱其第三次（或第三次以上）再度施用毒品之時間，在初犯
    經觀察、勒戒或強制戒治執行完畢釋放五年以後，已不合於
    「五年後再犯」之規定，且因已於「五年內再犯」，顯見其
    再犯率甚高，原實施觀察、勒戒或強制戒治，已無法收其實
    效，即應依該條例第十條處罰』。則被告乙○○於本案被訴
    自九十四年八月中旬某日起至九十五年三月六日止之連續施
    用第一級毒品海洛因之犯行，及於九十五年二月十二日施用
    第二級毒品甲基安非他命一次犯行，距離前開八十八年十二
    月十七日執行強制戒治完畢釋放後，雖均逾五年，惟被告於
    前開強制戒治執行完畢後之「五年內」業已因再度施用毒品
    案件，經臺灣南投地方法院以九十二年度訴字第四四四號判
    處有期徒刑十月確定，顯然前開強制戒治之處遇並未對其達
    到戒絕毒品之實效，依前開刑事庭會議決議意旨，被告本案
    雖於「五年後再犯」，亦不得再依「初犯」及「五年後再犯
    」之規定，重啟觀察、勒戒等刑事政策處遇之程序，而均應
    依毒品危害防制條例第十條第一項、第二項之規定處罰，附
    此敘明。
五、協商判決除有刑事訴訟法第四百五十五條之四第一項第一款
    於本院訊問程序終結前，被告撤銷協商合意或檢察官撤回協
    商聲請者；第二款被告協商之意思非出於自由意志者；第四
    款被告所犯之罪非第四百五十五條之二第一項所定得以聲請
    協商判決者；第六款被告有其他較重之裁判上一罪之犯罪事
    實者；第七款法院認應諭知免刑或免訴、不受理者情形之一
    ，及違反同條第二項「法院應於協商合意範圍內為判決；法
    院為協商判決所科之刑，以宣告緩刑或二年以下有期徒刑、
    拘役或罰金為限」之規定者外，不得上訴。
六、如不服本件判決，且有前述得提起上訴之情形，得自收受宣
    示判決筆錄送達之日起十日內，向本院提出上訴書狀，上訴
    於第二審法院。
中    華    民    國    95    年    8     月    18    日
                  刑事第九庭
                      書記官  童洪芳美
                      法  官  何世全
中    華    民    國    95    年    8     月    18    日
                      書記官  童洪芳美


司法院資訊處製作；財團法人民間司法改革基金會備份。
